【裁判字號】    99,交聲,1211
【裁判日期】    990830
【裁判案由】    違反道路交通管理處罰條例聲明異議
【裁判全文】
臺灣桃園地方法院交通事件裁定        99年度交聲字第1211號
原處分機關  交通部公路總局新竹區監理所桃園監理站
異  議  人
即受處分人  甲○○
上列異議人即受處分人因違反道路交通管理處罰條例案件，對交
通部公路總局新竹區監理所桃園監理站民國99年8 月18日所為之
處分（原處分案號：桃監裁罰字第裁52-DB0000000號），聲明異
議，本院裁定如下：
    主  文
原處分撤銷。
甲○○汽車駕駛人，駕駛汽車經測試檢定酒精濃度超過規定標準
，處罰鍰新臺幣萬元，於壹年內不得考領普通重型機器腳踏車
車駕駛執照，並應接受道路交通安全講習。
    理  由
一、原處分意旨略以：異議人即受處分人甲○○（下稱異議人）
    於民國99年8 月17日22時45分許，飲酒後呼氣酒精濃度已超
    過規定標準以上（每公升0.43毫克），猶駕駛車牌號碼181-
    DHH 號重型機車上路，嗣行經桃園縣蘆竹鄉○○路○ 段181
    號處，為警攔檢查獲，經測試呼氣中酒精濃度超過規定標準
    ，為警掣單舉發。原處分機關認異議人違反道路交通管理處
    罰條例第35條第1 項第1 款之規定，於99年8 月18日裁處異
    議人罰鍰新臺幣（以下同）30,000元，吊扣駕駛執照12個月
    （註：本案指吊扣大貨車普通駕駛執照），並施以道路交通
    安全講習。
二、聲明異議意旨則以：當時伊係騎機車遭舉發，但伊並無機車
    駕駛執照，如要吊扣大貨車駕駛執照，伊即無法工作，為此
    請求准許不吊扣大貨車駕駛執照云云。
三、按汽車駕駛人，駕駛汽車經測試檢定酒精濃度超過規定標準
    者，處15,000元以上60,000元以下罰鍰，並當場移置保管該
    汽車及吊扣其駕駛執照1 年。又汽車駕駛人違反本條例規定
    ，應受吊扣駕駛執照處分，於汽車駕駛人係無駕駛執照駕車
    者，在所規定最長吊扣期間內，不得考領駕駛執照。另汽車
    駕駛人有第35條第1 項規定之情形者，應接受道路交通安全
    講習。道路交通管理處罰條例第35條第1 項第1 款、第67條
    第6項、第24條第1 項第2 款分別定有明文。
四、經查：
（一）異議人對於在前揭時、地酒後駕駛車牌號碼181-DHH 號重
      型機車為警查獲之事實並不爭執，並有桃園縣政府警察局
      舉發違反道路交通事件通知單、裁決書各1 份在卷可稽，
      則異議人確有前揭酒後駕車之違規行為，已堪認定。
（二）惟按94年12月14日修正前之道路交通管理處罰條例第68條
      係規定：「汽車駕駛人，因違反本條例及道路交通安全規
      則之規定，受吊扣或吊銷駕駛執照處分時，吊扣或吊銷其
      持有各級車類之駕駛執照。」，修正後同條則係規定：「
      汽車駕駛人，因違反本條例及道路交通安全規則之規定，
      受吊銷駕駛執照處分時，吊銷其持有各級車類之駕駛執照
      。」，而此一修正條文，係於94年12月14日修正公布並於
      95年3 月1 日起施行。比較修正前後之規定可知，汽車駕
      駛人受「吊扣」駕駛執照處分時，吊扣其持有之各級車類
      之駕駛執照部分已遭刪除，查其修正過程可知：係因原條
      文將違法或違規駕駛人所持有各級車類之駕駛執照一併吊
      扣或吊銷，失之過酷，對於人民工作與生活影響過鉅，有
      違比例原則，經與交通部協商後，立法者乃將其中「受吊
      扣處分者，吊扣其持有各級車類之駕駛執照」部分之規定
      刪除。從而，於上開修正公布之規定施行後，縱對汽車駕
      駛人依法應為吊扣駕駛執照之處分，亦僅能吊扣其違法或
      違規當時所駕駛車輛類別之駕駛執照，不應再吊扣其持有
      與駕駛違規車輛類別無關之其他各級車類之駕駛執照，以
      貫徹立法者對於「吊扣」與「吊銷」駕駛執照，依其輕重
      有別異其處理方式之修法意旨；且此一解釋不因交通實務
      上容許汽車駕駛人以同類高等級駕駛執照駕駛同類低等級
      或不同類車輛（即道路交通安全規則第61條同類駕駛執照
      之一人一照原則）而有不同，蓋此一容許跨類跨（較低）
      級駕駛之規定，乃係衡量駕駛人持有某類級駕駛執照所應
      具備之駕駛能力，兼顧主管機關管理上之便利而設，此關
      乎駕駛人是否另有無照駕駛之違規行為，而與修正後道路
      交通管理處罰條例第68條所反面規定不得吊扣各級類駕駛
      執照無關，於法規之位階上亦有明顯高下之別，更不得據
      此侵害人民持有某級類駕駛執照所被容許之各種用路權利
      之基本權，是當前交通實務上為避免無照可扣所採行之作
      法，顯然違背前揭禁止吊扣各級類駕駛執照之修法意旨，
      當非法之所許。況酒醉駕車行為係製造法所不容許之風險
      ，以風險製造之立場觀察，雖不因駕駛車輛種類之不同致
      有所差別，但從風險實現觀點而言，酒醉駕駛車類之不同
      ，其對於交通安全衍生之實害結果亦有差異，如駕駛人駕
      駛某一級之車類違反道路交通管理處罰條例規定時，不論
      其所造成之實害結果，一律吊扣駕駛人所持有之各類駕駛
      執照，亦有違相同事件相同處理，不同事件不同處理之平
      等原則（臺灣高等法院暨所屬法院97年法律座談會刑事類
      提案第40號討論暨審查意見，此與前揭本院之認定相同，
      可一併參照）。
（三）本件異議人持有大貨車普通駕駛執照，且並未考領普通重
      型機器腳踏車駕駛執照，此有桃園監理站汽車駕駛人螢幕
      列印、汽車駕駛人經歷證明書、公路電子閘門證號查詢汽
      、機車駕駛人資料各1 份在卷可憑，異議人因飲用酒類後
      騎乘重型機車之違規行為，揆之前開修法經過及說明，異
      議人違規當時既係騎乘重型機車，依法僅得以吊扣異議人
      所持有該級車類之駕駛執照，然異議人既未考領普通重型
      機器腳踏車駕駛執照，並無該級車類之駕駛執照可資吊扣
      ，且大貨車普通駕駛執照亦非異議人得騎乘重型機車之憑
      證（參道路交通安全規則第61條第1 項第3 款），自不能
      逕行吊扣異議人之大貨車普通駕駛執照，而本件異議人顯
      係無駕駛執照而騎乘重型機車，而應受吊扣駕駛執照處分
      之情況，故應依道路交通管理處罰條例第67條第6 款之規
      定，裁處異議人一年內禁止考領普通重型機器腳踏車駕駛
      執照。
五、綜上所述，異議人確有上開酒後駕車之違規行為，原處分機
    關依道路交通管理處罰條例第35條第1 項第1 款、第24條第
    1 項第2 款及違反道路交通管理事件統一裁罰標準及處理細
    則所訂之違反道路交通管理事件統一裁罰基準表之規定裁處
    罰鍰30,000元及應接受道路交通安全講習部分，核無違誤，
    然原處分機關在異議人未考領普通重型機器腳踏車駕駛執照
    之情況下，逕為吊扣大貨車普通駕駛執照之處分，難認合法
    ，惟本案乃一個交通違規行為，罰鍰處分、吊扣駕駛執照及
    應接受道路交通安全講習部分無從區分，雖異議人僅就吊扣
    駕駛執照部分提出異議，本院仍應將原處分撤銷，自為裁罰
    如主文第2 項所示，以期適法。
據上論斷，應依道路交通管理處罰條例第87條第2 項，道路交通
案件處理辦法第20條前段，裁定如主文。
中    華    民    國    99    年    8     月    30    日
                          交通法庭  法  官  許雅婷
以上正本證明與原本無異。
如不服本裁定，應於裁定送達後5 日內向本院提出抗告狀（應附
繕本）。
                                    書記官  吳玉蘭
中    華    民    國    99    年    8     月    30    日

司法院資訊處製作；財團法人民間司法改革基金會備份。
